【裁判字號】    90,台上,1007
【裁判日期】    900223
【裁判案由】    違反槍砲彈藥刀械管制條例
【裁判全文】
最高法院刑事判決                                九十年度台上字第一○○七號
    上  訴  人  甲○○
右上訴人因違反槍砲彈藥刀械管制條例案件，不服台灣高等法院台中分院中華民國八
十七年十二月九日第二審判決（八十七年度上訴字第二二六八號，起訴案號：台灣彰
化地方法院檢察署八十七年度偵字第二九二七號），提起上訴，本院判決如左：
    主  文
上訴駁回。
    理  由
按刑事訴訟法第三百七十七條規定，上訴於第三審法院，非以判決違背法令為理由，
不得為之。是提起第三審上訴，應以原判決違背法令為理由，係屬法定要件。如果上
訴理由狀並未依據卷內訴訟資料，具體指摘原判決不適用何種法則或如何適用不當，
或所指摘原判決違法情事，顯與法律規定得為第三審上訴理由之違法情形，不相適合
時，均應認其上訴為違背法律上之程式，予以駁回。本件上訴人甲○○之上訴意旨略
謂：第一審判決適用槍砲彈藥刀械管制條例第十二條第四項之規定，判處上訴人之刑
度為有期徒刑八月，並未併科罰金，檢察官未提起第二審上訴，僅由上訴人為自己之
利益提起第二審上訴，原判決予以撤銷改判，仍適用上開條例第十二條第四項論處上
訴人罪刑，自不得諭知較第一審判決為重之刑度，乃原判決竟處上訴人有期徒刑八月
，併科罰金新台幣五萬元，顯然違背刑事訴訟法第三百七十條之規定，自屬違背法令
；被查扣之子彈一顆，原判決未宣告沒收，於理由欄雖說明業經內政部警政署刑事警
察局鑑定試射，現不具殺傷力，已非違禁物，故不為沒收之諭知，然依刑法第三十八
條第一項第三款之規定，該鑑定試射後之子彈，仍可視為上訴人供犯罪所用之物，原
判決未宣告沒收，有判決不適用法則之違法云云。惟查由被告上訴或為被告之利益而
上訴者，第二審法院固不得諭知較重於原判決之刑；但因原審判決適用法條不當而撤
銷之者，不在此限，為刑事訴訟法第三百七十條所明定。而槍砲彈藥刀械管制條例第
十二條第四項之法定刑為：「處五年以下有期徒刑，併科新台幣三百萬元以下罰金」
，既係應併科而非得併科罰金，倘第一審判決僅處以有期徒刑，未依法為併科罰金之
諭知，第二審判決因此予以撤銷改判者，即屬上開「因原審判決適用法條不當而撤銷
」之原因，自無不利益變更禁止原則之適用。本件原判決將第一審關於上訴人部分之
判決撤銷，已於理由欄內，就槍砲彈藥刀械管制條例第十二條第四項之法定刑，有應
併科新台幣三百萬元以下罰金之規定，第一審判決竟僅量處上訴人有期徒刑八月，未
諭知併科罰金，其適用法律有所違誤，為撤銷改判之理由，已詳加說明，因而仍論上
訴人未經許可持有子彈罪，但改諭知有期徒刑八月，併科罰金新台幣五萬元，復諭知
罰金易服勞役之折算標準。顯係因第一審判決就上訴人部分之適用法條不當而予以撤
銷改判，自合於刑事訴訟法第三百七十條但書之規定，而無上訴意旨所指摘之違背法
令情事。又違禁物，刑法第三十八條第一項第一款、第二項係採義務沒收主義，不問
屬於犯人與否，均應沒收；至供犯罪所用之物，同法條第一項第二款、第三項前段則
採職權沒收主義，除有特別規定外，以屬於犯人者為限，始「得」宣告沒收，沒收與
否，法院有自由裁量之權限。上訴人未經許可持有之子彈一顆，經警查獲扣押，原固
屬違禁物，但經送請內政部警政署刑事警察局鑑定試射後，因僅剩餘彈殼而不再具殺
傷力，原判決乃據此說明已非違禁物，第一審判決仍認係違禁物而予以宣告沒收，尚
有未合，於撤銷改判時，未再為沒收之諭知，顯無違法。上訴意旨，並未依據卷證資
料，具體表明原判決如何違背法令，而其所指摘者，又顯與法定得為第三審上訴理由
之違背法令不相符合，其上訴為違背法律上之程式，應予駁回。本件為程序判決，上
訴請求宣告緩刑，無從審酌。
據上論結，應依刑事訴訟法第三百九十五條前段，判決如主文。
中      華      民      國     九十     年      二      月    二十三    日
                              最高法院刑事第一庭
                                  審判長法官  施  文  仁
                                        法官  張  淳  淙
                                        法官  林  永  茂
                                        法官  蕭  仰  歸
                                        法官  花  滿  堂
      右正本證明與原本無異
                                              書  記  官
中      華      民      國     九十     年      三      月      二      日


司法院資訊處製作；財團法人民間司法改革基金會備份。
